【裁判字號】    95,簡,12
【裁判日期】    950608
【裁判案由】    食品衛生管理法
【裁判全文】
臺北高等行政法院判決
                                     95年度簡字第00012號
原      告  甲○○
被      告  臺北縣政府
代  表  人  乙○○縣長）住同.
訴訟代理人  丙○○
上列當事人間因食品衛生管理法事件，原告不服行政院衛生署中
華民國94年11月4 日衛署訴字第0940039834號訴願決定，提起行
政訴訟，本院判決如下：
    主  文
原告之訴駁回。
訴訟費用由原告負擔。
    事  實
一、事實概要：原告為販售「乳酸塑纖梅」食品，自民國（下同
    ）90年間於網址http://store.pbuy.com.tw/linandsue刊載
    「宿便清除，肥胖不再…食用本產品6 至8 小時後自然有便
    意產生，此乃乳酸所分泌之有機酸物質促進腸道蠕動所致，
    達到分解油脂、毒素及老化細胞…，1.排毒、便秘者，一天
    一顆…2.減肥瘦身者…我們的訂購電話：0000000000」等語
    之廣告（下稱系爭廣告），涉及誇張、不實，經台北市政府
    衛生局於94年2 月16日查獲，移請被告所屬衛生局查證屬實
    ，被告乃於94年4 月20日以北府衛藥字第0940022757號行政
    處分書，以原告違反食品衛生管理法第19條第1 項規定為由
    ，依同法第32條第1 項規定，處罰鍰新臺幣（下同）3 萬元
    。原告不服，提起訴願，經遭決定駁回，遂提起本件行政訴
    訟。
二、兩造聲明：
（一）原告聲明：
  １、訴願決定及原處分均撤銷。
  ２、訴訟費用由被告負擔。
（二）被告聲明：
  １、駁回原告之訴。
  ２、訴訟費用由原告負擔。
三、兩造之爭點：
（一）原告主張之理由：伊雖曾於90年間登入水藍科技有限公司
      pbuy網（首頁網址為http://store.pbuy.com.tw/）， 並
      於該址申請架設商店（網址為http:// store.pbuy.com.
      tw/linandsue），刊登系爭「乳酸塑纖梅」食品廣告，惟
      僅經營2 、3 個月因無人點閱而無疾而終，於92年底pbuy
      網發信件通知原告謂網站已改版被酷哈網所代替，首頁改
      為http://store.cooha. com.tw，網站改版後，原告已從
      新網頁找到原來申請商店，但因網路生意不好經營，且已
      甚久未積極投入，故將新網頁（http://store.cooha.com
      .tw /linandsue）內所刊登之網路商品下架，不再經營該
      網路商店。詎pbuy網改版後，網路公司竟僅是將原網站棄
      置不用，致原pbuy網之網址依然存在，而原告原商店網址
      http://store.pbuy.com.tw/linandsue也仍存於網路上而
      不自知；依行政罰法第27條第1 項及第2 項規定裁罰權之
      3 年時效，原告行為時距離被告作成處分時應已逾3 年，
      又被告處分原告前應先函詢網路業者以確認原告之行為期
      間，然被告僅以原告於網址中所刊登之訂購電話：000000
      0000仍為原告所使用，即認原告仍有實際的獲益行為，實
      則該電話的繼續使用與該網站是否繼續經營並無直接因果
      關係。又原告於舊網站pbuy網變成新網站（酷哈網）後，
      已從新網頁找到所申請之網路商店並刪除該網頁所有資料
      ，於原告認知中所經營網路商店已不存在，是原告自已善
      盡管理人之注意義務，依司法院釋字第275 號解釋之意旨
      ，並無違反規定之故意或過失。又原告當時受訪談時確實
      表示會請新承接公司協助刪除該「舊的網站」，被告所查
      獲之舊網址依然存在，應屬搜索引擎儲存之庫存頁面，可
      能係搜索引擎未更新其記錄資料庫，致網站已刪除，卻仍
      出現於「庫存頁面」之事，此應屬網路公司pbuy網或新網
      路公司酷哈網之相關作業問題，被告以庫存網頁為據裁罰
      原告，其處分顯有重大瑕疵，應予撤銷。
（二）被告主張之理由：本件原告刊載之系爭「乳酸塑纖梅」食
      品廣告，依行政院衛生署於94年3 月4 日衛署食字第0940
      402395號函公告「食品廣告標示詞句涉及誇張或醫藥效能
      之認定表」規定，明顯涉及誇大不實，被告係對其刊登上
      開違章廣告之行為予以裁罰，而被告所屬衛生局於94年2
      月16日查獲系爭廣告之時距pbuy網站改版未超過3 年。又
      該網址繼續刊登訂購電話：0000000000，該電話使用者為
      原告，其顯為該廣告實際獲益者，卻辯稱於92年加入該網
      站會員刊登廣告，時間已經久遠，已從新網頁刪除所有資
      料，不知舊網頁仍存在，故認為原刊登舊網頁已刪除云云
      ，顯為事後卸責之詞。又系爭廣告登載之網頁如為庫存頁
      面應無法開啟被點閱，被告所屬衛生局既可自該網頁查看
      其網路廣告，可證系爭廣告仍係原告刊載，原告就此之主
      張，不可採信。本件原告刊載系爭廣告行為，違反食品衛
      生管理法之規定，被告依法處分並無違誤。
      理  由
一、本件原告起訴意旨略以：伊雖曾於民國90年間登入水藍科技
    有限公司pbuy網（首頁網址為http://store.pbuy.com.tw/
    ），並於該址申請架設商店（網址為http://store.pbuy.co
    m.tw/linandsue），刊登系爭廣告，惟僅經營2 、3 個月因
    無人點閱而無疾而終，92年底pbuy網發信件通知原告謂網站
    已改版被酷哈網所代替，原告已從新網頁找到原來申請商店
    ，但因網路生意不好經營，且已甚久未積極投入，故將新網
    頁內所刊登之網路商品下架，不再經營該網路商店。詎pbuy
    網改版後，網路公司竟僅是將原網站棄置不用，致原pbuy網
    之網址依然存在，而原告原商店網址http://store.pbuy.co
    m.tw/linandsue也仍存於網路上而不自知；又原告行為時距
    離被告作成處分時應已逾3 年，被告裁罰權時效已消滅。且
    原告於網址中所刊登之訂購電話：0000000000雖為原告所使
    用，然該電話的繼續使用應與該網站是否繼續經營並無直接
    因果關係。原告於舊網站pbuy網變成酷哈網後，已從新網頁
    找到所申請之網路商店並刪除該網頁所有資料，是原告已善
    盡管理人之注意義務，依司法院釋字第275 號解釋之意旨，
    並無違章之故意過失。被告所查獲之舊網址依然存在，應屬
    搜索引擎儲存之庫存頁面，可能係搜索引擎未更新其記錄資
    料庫，致網站已刪除，卻仍出現於「庫存頁面」之事，此應
    屬網路公司pbuy網或新網路公司酷哈網之相關作業問題，被
    告以庫存網頁為據裁罰原告，其處分顯有重大瑕疵，應予撤
    銷，為此依行政訴訟法第4 條提起本件撤銷訴訟，求為判決
    如訴之聲明所示云云。
二、被告則以：本件原告刊載之系爭「乳酸塑纖梅」食品廣告，
    明顯涉及誇大不實，影響消費者權益，被告對其刊登上開違
    章廣告之行為予以裁罰，而被告所屬衛生局於94年2 月16日
    查獲系爭廣告之時距92年底pbuy網站改版未超過3 年，該網
    址仍續刊登訂購電話：0000000000，該電話使用者為原告，
    故原告顯為該廣告實際獲益者。又系爭廣告登載之網頁如為
    庫存頁面應無法開啟被點閱，被告所屬衛生局既可自該網頁
    查看其網路廣告，可證系爭廣告仍係原告刊載，被告依法裁
    處，並無違誤等語，資為抗辯。
三、按「對於食品、食品添加物或食品用洗潔劑所為之標示、宣
    傳或廣告，不得有不實、誇張或易生誤解之情形。」、「違
    反第19條第1項規定者，處新臺幣3萬元以上15萬元以下罰鍰
    …。」食品衛生管理法第19條第1項、第32條第1項前段定有
    明文。經查：
（一）本件事實概要欄所敘之事實，為兩造所不爭執，且有被告
      所屬衛生局於94年3 月1 日北市衛藥食字第09431388300
      號函、pbuy網beautylife美麗生活館「乳酸塑纖梅」食品
      廣告網頁資料、台北縣政府衛生局食品衛生局訪談紀錄表
      、遠傳電信股份有限公司94年3 月25日行動電話基本基料
      查詢回復函等件訴願卷可稽，堪信為真實。而排毒、防止
      老化、減肥、瘦身之廣告宣傳詞句涉及誇張、易生誤解一
      節，業經行政院衛生署於94年3 月4 日衛署食字第094040
      2395號函公告「食品廣告標示詞句涉及誇張或醫藥效能之
      認定表」之「壹、不得宣稱之詞句敘述」部分揭示「詞句
      未涉及醫藥效能但涉及誇張或易生誤解：（一）涉及生理
      功能者：例句…排毒素。分解有害物質。…（三）涉及改
      變身體外觀者：例句…減肥。塑身。…防止老化…」等語
      明確，並函知各地衛生局、食品相關行業商業同業公會及
      組織，並登載於行政院衛生署設置之食品資訊網公開網站
      供公眾閱覽。而對於食品、食品添加物所為之標示、宣傳
      或廣告，不得有誇張或易生誤解之情形，既為食品衛生管
      理法第19條第1 項所禁制，上開認定表復係行政院衛生署
      本於中央衛生主管機關職權，為執行前揭食品衛生管理法
      第19條之必要而訂定公告，俾便所屬公務員行使職權遵循
      ，被告自得援用。據此，被告依上開「食品廣告標示詞句
      涉及誇張或醫藥效能之認定表」認定原告刊載系爭記載分
      解毒素及老化細胞、排毒、減肥瘦身等詞之廣告，涉及誇
      張、易生誤解，進而認原告有違反食品衛生管理法第19條
      第1 項情事，即屬有據。
（二）至於原告另雖訴稱：伊已於92年底將http://store.cooha
      .com.tw /linandsue內所刊登之網路商品下架，不再經營
      ，故其後已未再刊登「乳酸塑纖梅」食品廣告云云，惟查
      ，本件原告有於網路刊登系爭廣告，且廣告詞句有不實、
      誇張或易生誤解之事，已如前述，則原告主張伊自92年底
      已不再刊登系爭廣告一事縱屬實情，亦無解於原告前此刊
      登系爭具有不實、誇張或易生誤解詞句廣告之違章事責。
      另本件原告90年起至於92年底pbuy網發信件通知原告謂網
      站已改版前，確有於pbuy網刊載系爭廣告一事，既為原告
      所自陳，則被告於94年2 月16日對原告違章行為予以查處
      ，自無行使裁處權逾3 年之情形，原告就此主張各語，核
      無可採。
四、綜上所述，本件原告自90年起在pbuy網刊載涉有誇張及易生
    誤解之系爭廣告詞句，違反食品衛生管理法第19條第1 項規
    定，被告就此衡量原告違章情狀依同法第32條第1 項規定，
    裁處最低額罰鍰3 萬元，於法自無違誤，訴願決定遞予維持
    ，亦無不合，原告仍執前詞，訴請撤銷原處分與訴願決定，
    洵屬無據，應予駁回。
五、本件因事證已臻明確，兩造其餘攻擊、防禦方法，經核與判
    決之結果不生影響，無庸逐一論述，併予敘明。
六、據上論結，本件原告之訴為無理由，爰依行政訴訟法第98條
    第3 項前段，判決如主文。
中    華    民    國    95    年    6     月    8     日
                          第一庭  法  官  周玫芳
上為正本係照原本作成。
本件以訴訟事件所涉及之法律見解具有原則性者為限，始得於本
判決送達後20日內向本院提出上訴狀並表明上訴理由，如已於本
判決宣示後送達前提起上訴者，應於判決送達後20日內補具上訴
理由（均按他造人數附繕本），且經最高行政法院許可後方得上
訴。
中    華    民    國    95    年    6     月    8    日
                                  書記官  何閣梅


司法院資訊處製作；財團法人民間司法改革基金會備份。
